臺灣桃園地方法院民事裁定
110年度監宣字第778號
聲  請  人  黃德桂  
相  對  人  黃德有  


關  係  人  林秀珠  
上列聲請人聲請監護宣告事件，本院裁定如下：
    主  文
宣告黃德有（男、民國00年0月00日生、身分證統一編號：Z0000
00000號）為受監護宣告人。
選定黃德桂（男、民國00年0月00日生、身分證統一編號：Z0000
00000號）為受監護宣告人黃德有之監護人。
指定林秀珠（女、民國00年0月00日生、身分證統一編號：Z0000
00000號）為會同開具財產清冊之人。
聲請費用由受監護宣告人負擔。
    理  由
一、本件聲請意旨略以：聲請人黃德桂為相對人黃德有之長兄。
    相對人自幼即為失智，於民國109年6月22日起接受龍潭敏盛
    醫院附設護理之家照護，並於109年8月27日因思覺失調症、
    智能障礙等病因，致不能為意思表示或受意思表示，或不能
    辨識其意思表示之效果。為此依民法第14條第1項、家事事
    件法第164條第1項規定，聲請本院准予對相對人為監護宣告
    ，並依民法第1111條規定選定聲請人為相對人之監護人暨指
    定關係人林秀珠為會同開具財產清冊之人等語，並提出戶籍
    謄本、親屬系統表、同意書、診斷證明書等件為證。
二、按「對於因精神障礙或其他心智缺陷，致不能為意思表示或
    受意思表示，或不能辨識其意思表示之效果者，法院得因本
    人、配偶、四親等內之親屬、最近一年有同居事實之其他親
    屬、檢察官、主管機關或社會福利機構之聲請，為監護之宣
    告。」民法第14條第1項定有明文。本件經本院以視訊方式
    於鑑定機關即周孫元診所鑑定醫師周孫元前點呼相對人年籍
    資料，相對人乘坐輪椅、插鼻胃管餵食，意識清楚，能回答
    所穿衣服的顏色為黑色，但對其餘問題，如：現在為民國幾
    年、時間、生日為何、辨識紙鈔價值等，或因不解問題而無
    回應。鑑定人周孫元醫師對相對人心神及身體狀況初步診斷
    後表示：慢性思覺失調症患者，其餘詳如鑑定報告等語，有
    本院111年1月25日訊問筆錄附卷可稽。另參酌周孫元診所出
    具精神鑑定報告結果略以：黃員符合智能障礙、思覺失調症
　　及失智症等診斷（ICD-10-CM 編碼F72、F20.0）之精神科診
    斷。因此心智缺陷，致其為意思表示、受意思表示及辨識意
    思表示效果之能力，均已達不能之程度等語，有該院檢附之
    精神鑑定報告書在卷足按。本院審酌相對人因精神障礙已致
    不能為意思表示或受意思表示，聲請人聲請對於相對人為監
    護之宣告，核無不合，應予准許。
三、次按「法院為監護之宣告時，應依職權就配偶、四親等內之
    親屬、最近一年有同居事實之其他親屬、主管機關、社會福
    利機構或其他適當之人選定一人或數人為監護人，並同時指
    定會同開具財產清冊之人。」「法院為前項選定及指定前，
    得命主管機關或社會福利機構進行訪視，提出調查報告及建
    議。監護之聲請人或利害關係人亦得提出相關資料或證據，
    供法院斟酌。」「法院選定監護人時，應依受監護宣告之人
    之最佳利益，優先考量受監護宣告之人之意見，審酌一切情
    狀，並注意下列事項：㈠受監護宣告之人之身心狀態與生活
    及財產狀況。㈡受監護宣告之人與其配偶、子女或其他共同
    生活之人間之情感狀況。㈢監護人之職業、經歷、意見及其
    與受監護宣告之人之利害關係。法人為監護人時，其事業之
    種類與內容，法人及其代表人與受監護宣告之人之利害關係
    。」民法第1111條第1項、第2項、第1111條之1分別定有明
    文。
四、本院經囑請桃園市社會工作師公會對兩造及關係人進行訪視
    ，訪視評估結果略以：
    ㈠需求評估：
　　　相對人為思覺失調症患者，領有重度第1類身心障礙證明
      。訪視當天，相對人坐輪椅，裝有鼻胃管及使用尿布，對
      訪員呼喚未有回應，僅能辨識聲請人為其大哥，關係人為
      其大嫂，除此之外未有其它回應，而據聲請人表示，相對
      人因行動及認知能力退化，已漸喪失自主行動之能力及少
      有言語表達與回應。評估相對人受精神疾病與障礙所致，
      無法獨立辦理事務，有仰賴他人照顧及協助處理個人事務
      之需。聲請人表示，欲將相對人戶籍遷回聲請人位於新屋
      之住所，故提出本案之聲請。　　　
 　 ㈡建議：　
　　　本案之聲請人為相對人之長兄，關係人為相對人之大嫂，
      相對人現安置於龍潭敏盛醫院附設護理之家接受機構式照
      護，由機構工作人員照顧相對人日常生活起居及協助服藥
      ，聲請人則主責處理相對人事務、保管相對人之存摺和印
      章，關係人則輔助之，相對人機構安置費用，由相對人之
      身心障礙生活補助支付部分，安置費用之差額則由聲請人
      支付。經訪視，聲請人黃德桂具擔任監護人意願，關係人
      具擔任會同開財產清冊之人意願。聲請人口頭表示，相對
      人長姐、二姐、四姊均知悉且同意本案之聲請。綜合評估
      相對人的受照顧狀況、聲請人與關係人的陳述未見明顯不
      適任之消極原因，惟仍請鈞院以相對人最佳利益為考量，
      並參酌相關事證後予以綜合裁量之等語，此有桃園市社會
      工作師公會函附桃園市政府社會局社會工作科監護（輔助
      ）宣告調查訪視報告在卷可參。
　五、綜合上情，本院審酌聲請人為相對人之長兄，具穩定居住
      所，支付相對人機構差額，主責處理相對人事務，保管相
      對人證件，疫情前每月至機構陪同相對人回診，疫情期間
      則每周以電話詢問機構工作人員以了解相對人狀況，聲請
      人無明顯不適任之情形，且具有擔任監護人之意願，可提
      供相對人良好之生活照顧與保護，力能擔負相對人監護人
      之職務無疑。另關係人為相對人之大嫂，協助處理相對人
      事務，亦有擔任會同開具財產清冊之人意願，故由關係人
      擔任會同開具財產清冊之人，應能致力維護相對人之權益
      甚明，自無不當。本院爰依前揭法律規定，選定聲請人為
      相對人之監護人，併指定關係人為會同開具財產清冊之人
      。又依民法第1113條準用同法第1099條、第1099條之1之
      規定，於監護開始時，監護人對於受監護宣告人之財產，
      應會同關係人於2個月內開具財產清冊，並陳報法院，於
      開具完成並陳報法院前，監護人對於受監護宣告人之財產
      ，僅得為管理上必要之行為，附此敘明。
　六、爰依家事事件法第164 條第2 項，裁定如主文。
中　　華　　民　　國 　111  　年　　2　 　月　  14    日
                  家事法庭    法  官　林文慧
以上正本係照原本作成。
如對本裁定抗告須於裁定送達後10日內向本院提出抗告狀。
                              書記官  蘇珮瑄
中　　華　　民　　國　　111 　年　　2 　　月　　14　　日